【裁判字號】    94,訴,524
【裁判日期】    950508
【裁判案由】    偽造文書等
【裁判全文】
臺灣桃園地方法院刑事判決               94年度訴字第524號
公  訴  人  臺灣桃園地方法院檢察署檢察官
被      告  天○○
上列被告因偽造文書等案件，經檢察官提起公訴（92年度核退偵
字第100 號、93年度偵字第3875號），本院判決如下：
    主  文
天○○共同連續行使偽造私文書，足以生損害於他人，處有期徒
刑壹年玖月，如附表二所示之物沒收。
    事  實
一、天○○明知如附表一所示之證件均為來路不明之贓物，竟仍
    基於收受贓物之概括犯意，於附表一所示之時間，在臺灣地
    區之不詳地點，連續向不詳姓名年籍之人收受上開證件。
二、天○○與卯○○（業經檢察官為不起訴處分）共同基於變造
    特種文書復持以行使、偽造私文書復持以行使及意圖為自己
    不法所有之詐欺等犯意聯絡，天○○且出於概括犯意，明知
    其等並無依約給付貸款之意，仍共謀利用變造之證件及偽造
    之在職證明等資料，以冒名貸款之方式購買機車並詐使核貸
    之金融機構為之支付價款而後將機車轉售圖利，商議既定，
    遂由天○○於民國92年6 月間某日，在桃園縣蘆竹鄉○○街
    ○ 段95巷2 弄19之1 號住處房間內，分別將附表一編號34所
    示之「宙○○」身分證及編號32所示之「陳佩茹」身分證均
    換貼為卯○○之相片，繼於92年6 月12日，天○○未經虹華
    照明有限公司（下稱：虹華公司）及莊連興同意，先利用不
    知情之刻印店人員偽刻「虹華照明有限公司」及負責人「莊
    連興」之印章各1 顆，並於同日冒用虹華公司名義，製作虛
    偽不實之「宙○○在職證明書」1 紙，並蓋用其偽刻之上開
    虹華公司印章及負責人莊連興印章於其上（即偽造「虹華照
    明有限公司」及「莊連興」印文各1 枚），嗣於92年6 月16
    日，天○○推由卯○○持上開變造之「宙○○」身分證及偽
    造之在職證明書，至桃園縣桃園市○○路685 號之建榮機車
    行，冒用「宙○○」之名義向該車行購買重型機車1 部，卯
    ○○並以「宙○○」之名義填寫分期付款申購契約書，且在
    其上偽造「宙○○」之簽名1 枚後，復使不知情之建榮機車
    行負責人李志為之影印經變造之「宙○○」身分證，再變造
    該枚身分證影本1 份，旋即連同上開變造之「宙○○」身分
    證及偽造之「宙○○在職證明書」一併交付予不知情之壬○○，透過壬○○向臺新資融股份有限公司（下稱：臺新公司
    ）行使上開文書，申辦分期付款購買機車，致使臺新公司承
    辦貸款業務之人員陷於錯誤，誤判徵信之風險而核准以「宙
    ○○」名義辦理貸款新臺幣（下同）61,996元，卯○○遂詐
    得由臺新公司代為繳納機車尾款之利益，並旋將機車交由天
    ○○轉售圖利，應清償臺新公司之分期借貸款項則分文未償
    。
三、天○○另承前變造特種文書復持以行使、偽造私文書復持以
    行使及意圖為自己不法所有之詐欺等概括犯意，於92年6 月
    間某日，在桃園縣蘆竹鄉○○街○ 段95巷2 弄19之1 號住處
    房間內，將附表編號35所示之「Ｂ○○」身分證換貼為天○○之相片，繼於92年6 月15日，未經虹華公司及莊連興同意
    ，冒用虹華公司名義，製作虛偽不實之「Ｂ○○員工職務證
    明書」1 紙，並蓋用其偽刻之上開虹華公司印章及負責人莊
    連興印章於其上（即偽造「虹華照明有限公司」及「莊連興
    」印文各1 枚），另於其上偽造「莊連興」之簽名1 枚。而
    天○○復於92年6 月17日，以相同之手法，持上開變造之「
    Ｂ○○」身分證及偽造之「Ｂ○○員工職務證明書」，至上
    開建榮機車行，冒用「Ｂ○○」之名義向該車行購買重型機
    車1 部，天○○並以「Ｂ○○」之名義填寫分期付款申購契
    約書，且在其上偽造「Ｂ○○」之簽名2 枚後，復使不知情
    之李志為之影印經變造之「Ｂ○○」身分證，再變造該枚身
    分證影本1 份，旋即連同上開變造之「Ｂ○○」身分證及偽
    造之「Ｂ○○員工職務證明書」一併交付予不知情之壬○○
    ，透過壬○○向臺新公司行使上開文書申辦貸款購買機車，
    惟因臺新公司發現本件申辦資料所填載之住家電話、就職公
    司及進件車行等資料，與前開「宙○○」申辦貸款案件之資
    料相同，經詳為查訪後，認屬詐騙申貸案而未予核准，天○○此部分之詐欺犯行始未得逞。
四、天○○明知未得「Ｂ○○」之授權，竟承前偽造私文書復持
    以行使及行使變造特種文書之概括犯意，於92年6 月15日，
    至桃園縣桃園市○○路○ 段1172號「通訊王國企業社」，向
    不知情之該店員工出示變造之「Ｂ○○」身分證，表示其為
    「Ｂ○○」欲申辦行動電話門號，當場且在「和信電訊股份
    有限公司行動電話服務申請書」之首聯即「客服聯」上之「
    申請人簽章」欄內偽簽「Ｂ○○」之簽名1 枚，並因複寫而
    依序偽簽至同份「申請書」之「代理商聯」、「經銷商聯」
    及「用戶聯」，同時偽造完成4 聯以「Ｂ○○」名義製作之
    「申請書」，並在4 聯申請書上偽造「Ｂ○○」之指印各1
    枚，另在「同意書」上偽造「Ｂ○○」之簽名及指印各1 枚
    ，其後，復使該店員工為之影印經變造之「Ｂ○○」身分證
    ，再變造該枚身分證影本1 份，事成，隨將變造之「Ｂ○○
    」身分證影本黏貼在「申請書」首聯「客服聯」之「申請人
    身分證件」欄內，連同4 聯「申請書」及1 紙「同意書」一
    併持交該店員工以行使之，據以辦得0000000000號之行動電
    話門號。
五、天○○上開數舉，各足以生損害於宙○○、陳佩茹、Ｂ○○
    、莊連興、虹華公司、臺新公司、和信電訊股份有限公司（
    下稱：和信公司）之權益及公眾對於戶政機關管理國民身分
    證正確性之信賴。嗣於92年6 月25日，經警持本院核發之搜
    索票至天○○上開住處搜索而當場查獲，並扣得如附表一編
    號1 至33所示證件。
六、案經桃園縣政府警察局刑事警察大隊及桃園分局分別報請臺
    灣桃園地方法院檢察署檢察官偵查起訴。
    理  由
一、按被告以外之人於審判外之陳述，雖不符前4 條之規定，而
    經當事人於審判程序同意作為證據，法院審酌該言詞陳述或
    書面陳述作成時之情況，認為適當者，亦得為證據，刑事訴
    訟法第159 條之5 第1 項定有明文。查被告天○○於本院審
    理時當庭同意將被害人Ｄ○○、癸○○、Ａ○○、午○○、
    Ｈ○○、Ｉ○○、未○○、申○○、Ｋ○○、丁○○、庚○○、宇○○、酉○○、寅○○、子○○、己○○、乙○○、
    Ｇ○○、辰○○、玄○○、黃○○、Ｅ○○、戊○○、丙○○、地○○、辛○○、Ｃ○○、巳○○、丑○○、Ｊ○○、
    甲○○、宙○○、莊連興等人於警詢時之言詞陳述作為證據
    ，有審判筆錄1 份在卷可考（見本院卷(一)第10至11頁），且
    本院審酌該等陳述作成時並無證明力明顯過低或證據係違法
    取得等情況，自應認上開警詢筆錄有證據能力，合先敘明。
二、另按被告以外之人於審判中有所在不明而無法傳喚或傳喚不
    到之情形者，其於檢察事務官、司法警察官或司法警察調查
    中所為之陳述，經證明具有可信之特別情況，且為證明犯罪
    事實之存否所必要者，得為證據，刑事訴訟法第159 條之3
    第3 款亦定有明。查本件共犯卯○○於本院審理時經合法傳
    喚、拘提均未到庭，而其於93年1 月28日警詢時，已詳述被
    告犯案之始末，且與卷存各項文書資料相符，況其與被告又
    係男女朋友關係，當無刻意誣指被告並令自己身陷誣告罪責
    之必要，是卯○○於該次警詢時所述內容，顯然具有可信之
    特別情況，並為證明犯罪事實存否所必要，該警詢筆錄自有
    證據能力，亦此敘明。
三、訊據被告天○○矢口否認有收受贓物、變造特種文書復持以
    行使、偽造署押、偽造私文書復持以行使及詐欺得利等犯行
    ，辯稱：扣案證件及偽造、變造之工具等物，均為Ｂ○○所
    有，其並未變造證件、偽造印章或偽造職務證明書，亦未持
    變造之證件及偽造之職務證明書去辦理貸款購買機車或申請
    行動電話門號云云。經查：
  (一)如附表一所示之證件均為各編號所示之被害人所失竊或遺失
    ，此業據被害人Ｄ○○、癸○○、Ａ○○、午○○、Ｈ○○
    、Ｉ○○、未○○、申○○、Ｋ○○、丁○○、庚○○、宇
    ○○、酉○○、寅○○、子○○、己○○、乙○○、Ｇ○○
    、辰○○、玄○○、黃○○、Ｅ○○、戊○○、丙○○、地
    ○○、辛○○、Ｃ○○、巳○○、丑○○、Ｊ○○、甲○○
    、宙○○於警詢時證述明確，並有Ｄ○○、癸○○、Ａ○○
    、Ｉ○○、未○○、申○○、Ｋ○○、丁○○、庚○○、宇
    ○○、酉○○、寅○○、子○○、乙○○、Ｇ○○、辰○○
    、玄○○、黃○○、Ｅ○○、地○○、Ｃ○○、丑○○、Ｊ
    ○○、宙○○出具之贓物領據各1 紙在卷可考，足徵附表一
    所示之證件確為贓物無訛。
  (二)如附表一編號1 至33所示之證件，係警方至被告位於桃園縣
    蘆竹鄉○○街○ 段95巷2 弄19之1 號住處之房間內所查獲，
    有桃園縣政府警察局刑事警察隊搜索扣押筆錄1 紙、扣押物
    品目錄表1 份及現場照片1 張在卷可考。被告固辯稱：該房
    間其借給Ｂ○○居住，證件是Ｂ○○放在該處云云，而證人
    即被告之兄亥○○於本院審理時雖亦具結證稱：我是做水電
    的，天○○的朋友Ｂ○○曾來當我的助手，所以我有僱用Ｂ
    ○○，Ｂ○○曾住在桃園縣蘆竹鄉○○街○ 段95巷2 弄19之
    1 號內云云（見本院卷(一)第42、44頁）。惟查，證人亥○○
    於本院審理時固曾明確指認核退偵字第100 號卷第18頁之照
    片即為其所稱之Ｂ○○本人（見同上卷第45、48頁），但被
    告於警詢時卻指稱上開照片所示之人並非其所稱之Ｂ○○（
    見核退偵字第100 號卷第13頁背面），是由其二人就本應為
    同一人之「Ｂ○○」竟有不同指認結果之情形觀之，前開被
    告所供述及證人亥○○所證述之內容，尚難遽予採信。況證
    人亥○○既證稱曾僱用「Ｂ○○」，則衡諸一般社會常情，
    亥○○縱未查核「Ｂ○○」之證件，亦應留下其出生年月日
    、身分證字號、聯絡電話或地址等資料，以利發放薪資、報
    稅或緊急時聯絡之用，但亥○○竟僅要求「Ｂ○○」留下姓
    名即可，顯與常情事理有違，是亥○○所為有關其僱用「Ｂ
    ○○」及「Ｂ○○」居住於被告房間之證述，實係附和被告
    辯解所虛構之詞，不足採信。再參酌證人即被告之姊戌○○
    於本院審理時具結證稱：蘆竹鄉○○街○ 段95巷2 弄19之1
    號是我媽媽家，我不曾住過，但有的時候我會過去吃飯，跟
    我母親聊天，92年5 、6 月間我仍有經常回到該處跟我母親
    吃飯、聊天，天○○一直住在19之1 號，沒有搬到別的地方
    去，我回去的時候，我也沒有聽到我媽媽說他搬出去，天○○去大陸之前，幫忙亥○○做水電的期間，還是住在19之1
    號等語（見本院卷(一)第165 至167 頁），益徵被告辯稱其將
    房間借給「Ｂ○○」居住云云，顯非事實。此外，依一般社
    會通念，住宅內之房間核屬個人較私密之活動空間，平時均
    鮮少供外人參觀、停留，縱為房間使用者之至親好友，亦不
    輕易出借供人使用，則本件被告是否確將其長久使用之房間
    提供「Ｂ○○」一人獨自使用，至有可疑，且被告若確出借
    房間供「Ｂ○○」使用，其與「Ｂ○○」間之情誼當屬密切
    ，其又焉有不知「Ｂ○○」身分資料之理。稽上各情，被告
    所辯不僅與卷證資料不符，亦與常情事理有違，不足採信，
    如附表一所示證件均係被告向他人收受後而持有乙情，堪予
    認定。
  (三)被告將「宙○○」、「陳佩茹」之身分證均換貼「卯○○」
    之照片，及將「Ｂ○○」之身分證換貼「天○○」之照片等
    變造身分證犯行，業據共犯卯○○於93年1 月28日警詢時及
    檢察官訊問時供稱：宙○○之身分證是天○○給我的，也是
    天○○變造的，他跟我要照片，在他家變造完後就拿給我；
    陳佩茹的身分證是天○○拿我的照片去變造的；Ｂ○○的身
    分證是天○○變造的，我知道天○○將該張證件的相片撕掉
    ，然後再貼他的相片上去等語明確（見偵字第3875號卷第7
    、51頁，核退偵字第100 號卷第166 頁），並有換貼「卯○○」照片之「宙○○」身分證影本、換貼「天○○」照片之
    「Ｂ○○」身分證影本各1 紙、內政部警政署刑事警察局93
    年1 月14日刑鑑字第6380號鑑驗通知書1 紙在卷，及換貼「
    卯○○」照片之「陳佩茹」身分證1 張扣案可資佐證。至卯
    ○○於警局初詢時雖供稱：我是看報紙的廣告撥打電話，一
    位自稱姓楊的男子要我到中壢火車站並帶2 張大頭照，後來
    又約時間拿陳佩茹、宙○○之身分證給我云云（見核退偵字
    第100 號卷第22頁），然其於內勤檢察官訊問時則改稱：我
    看報紙廣告，寄了照片給楊姓男子，楊姓男子再把換貼照片
    的陳佩茹、宙○○身分證交給我云云（見偵字第11553 號卷
    第56頁背面），足見卯○○就其如何將照片交給楊姓男子之
    重要情節，前後供述不一，所述已難遽予採信。況卯○○供
    稱其與被告為男女朋友，彼等間之關係當屬密切，若非被告
    確有變造身分證之犯行，卯○○當不致有故意誣指身為其男
    友之被告犯罪，並令自己身陷誣告罪責之可能。此外，被告
    擁有為數頗豐之他人身分證、駕駛執照乙情，有如前述，其
    中並有同為「宙○○」所有之駕駛執照，因之，卯○○所稱
    「宙○○」、「陳佩茹」之身分證係被告變造後所交付，自
    較其最初所稱係由楊姓男子所交付之內容為可信。綜上足徵
    被告確有變造身分證之犯行無訛。
  (四)前揭「宙○○之在職證明書」及「Ｂ○○之員工職務證明書
    」各1 紙，均非虹華公司所出具等情，業據證人即虹華公司
    負責人莊連興於警詢時證述綦詳。且參酌共犯卯○○於檢察
    官訊問時供稱：宙○○的在職證明書是天○○在他家教我寫
    的，上面的印章是天○○刻的，也是他蓋的，Ｂ○○的在職
    證明書是天○○自己寫的，他說虹華公司是他哥哥的等語（
    見偵字第3875號卷第52至53頁），足徵上開員工職務證明書
    及在職證明書均係被告冒用其堂兄莊連興及所開設之虹華公
    司名義，偽刻公司大、小章後，自行或與卯○○共同偽造而
    成，狀極灼然。
  (五)被告推由卯○○持變造之「宙○○」身分證，至建榮機車行
    冒用「宙○○」名義購買機車，並向臺新公司申辦貸款，及
    被告冒用「Ｂ○○」名義向建榮機車行購買機車，並向臺新
    公司申辦貸款等事實，業據卯○○於檢察官訊問時供述明確
    ，且證人即建榮機車行負責人壬○○於本院審理時亦具結證
    稱：持宙○○身分證來購買機車之該名女子，其長相與其所
    持身分證上之照片一樣等語（見本院卷(一)第80頁），足徵卯
    ○○所稱「宙○○」身分證是被告所交付，被告要其去辦貸
    款之情節非屬虛構，此外，並有「宙○○」及「Ｂ○○」名
    義之分期付款申購契約書2 份、上開變造之「宙○○」、「
    Ｂ○○」身分證影本各1 紙及「宙○○」、「Ｂ○○」之徵
    信資料各1 份在卷可考。再者，依前開「宙○○」、「Ｂ○○」名義之分期付款申購契約書所示，其上所載申辦人之聯
    絡電話均為00-0000000號，而該電話號碼為戌○○家中所使
    用之電話乙節，亦據證人戌○○於本院審理時證述明確（見
    本院卷(一)第173 至174 頁），此與卯○○於檢察官訊問時供
    稱：「Ｂ○○」的分期付款申購契約書是天○○自己寫的，
    他說申請書上的0000000 號電話是他姊姊的等語（見偵字第
    3875號卷第52頁及背面）核屬相符，所述內容堪信屬實。且
    衡諸一般社會交易常情，購買機車均需登記車主年籍資料，
    是購買者必須攜帶身分證件以憑辦理，因之，冒名購買機車
    者為求通過身分審核，通常均會提出貼有出面購買者本人相
    片之變造或偽造身分證，而「Ｂ○○」購買機車所提供之身
    分證上既貼有被告之相片，衡情當不致於由被告以外之其他
    人持該身分證前往購買機車，否則豈不自曝冒用身分之違法
    犯行，況「Ｂ○○」名義之分期付款申購契約書及員工職務
    證明書均為被告所填寫乙情，亦有如前述，則卯○○供稱被
    告持變造之「Ｂ○○」身分證前往辦理機車分期貸款，自屬
    信而有徵。酌上各情，堪認被告確有上開偽造署押及偽造私
    文書並持以行使之犯行無訛。
  (六)另證人即臺新公司風險管理部職員Ｆ○○於本院審理時具結
    證稱：宙○○的車子應該有賣掉，因為購買一個月之內，如
    果有賣掉的話，可能會有融資換現的問題，所以才會移送過
    來我們單位處理等語（見本院卷(一)第87頁），核與卯○○於
    93年1 月28日警詢時供稱：機車已經被天○○賣掉了等語（
    見偵字第3875號卷第6 頁）相符，是臺新公司已同意「宙○○」之申貸案，而將車款墊付予建榮機車行，待建榮機車行
    將機車交予卯○○後，天○○乃將該車轉售圖利之事實，足
    以認定，其等之詐欺得利行為已屬既遂。至被告冒用「Ｂ○○」名義之申貸案，因遭臺新公司發覺有異，疑為詐騙案而
    轉由風險管理單位調查，遂未予核准該申貸案等情，有臺新
    公司台資函字第G94015號函1 件及所附「Ｂ○○」徵信資料
    3 紙在卷可憑，足見被告冒用「Ｂ○○」名義購買機車、申
    辦貸款之行為，並未詐得任何利益，其詐欺行為自屬未遂。
  (七)前開事實欄四、所載被告冒名申辦行動電話門號之犯行，有
    和信公司行動電話服務申請書及同意書各1 紙在卷可考，且
    上開申請書及同意書上所按捺之指紋，經送請內政部警政署
    刑事警察局鑑驗結果，發現均與該局檔存之被告指紋卡上左
    拇指之指紋相符，此亦有該局95年2 月20日刑紋字第095002
    2400號函1 紙在卷可考，是和信公司0000000000行動電話門
    號，確係被告持前揭變造之「Ｂ○○」身分證，冒用「Ｂ○○」之名義所申辦，已可認定。
  (八)綜上論述，被告所辯均為卸責之飾詞，不足採信，本件事證
    已經明確，被告之犯行堪予認定，應依法論科。
四、查被告冒名購買機車之方式，係先向臺新公司申辦貸款，待
    臺新公司核准而代為墊付車款後，機車行始於收受車款後交
    付機車，故被告係向臺新公司施用詐術騙其代墊車款，而非
    向機車行施用詐術騙其交付機車，且陷於錯誤支付款項者亦
    為臺新公司，機車行因係收受車款後才交車，自無陷於錯誤
    之可言，又被告自臺新公司所獲取者並非貸得之款項或機車
    本身，而係詐得臺新公司代其墊付車款之利益，是被告之詐
    欺犯行應屬詐欺得利之範疇。核被告所為，係犯刑法刑法第
    349 條第1 項之收受贓物罪，同法第216 條、第210 條、第
    212 條之行使偽造私文書罪、行使變造特種文書罪，同法第
    339 條第2 項、第1 項之詐欺得利既遂罪（冒用「宙○○」
    名義申辦貸款部分）及同條第3 項、第2 項、第1 項之詐欺
    得利未遂罪（冒用「Ｂ○○」名義辦理貸款部分。公訴人認
    被告係犯刑法第339 條第1 項之詐欺取財罪，尚有誤會，惟
    其基本事實同一，本院自應予審理，並變更其起訴法條。被
    告如事實欄二、所示之犯行，與卯○○有犯意聯絡及行為分
    擔，為共同正犯。被告利用不知情之成年刻印商偽刻印章，
    為偽造印章罪之間接正犯。又其在購買機車及申辦行動電話
    門號時，係使不知情之壬○○及通訊行員工為之影印經變造
    之「宙○○、「Ｂ○○」身分證，並利用不知情之壬○○向
    臺新公司行使偽造之各項文書，則此部分以影印之方式變造
    證件、行使變造身分證及行使偽造私文書等各舉，被告係使
    不知情之人代為，亦均屬間接正犯。其申辦和信公司之門號
    時，係同時行使偽以「Ｂ○○」名義製作之3 聯「申請書」
    及1 紙「同意書」，係基於單一行使偽造私文書之犯意而為
    ，且主要侵害者亦係以「Ｂ○○」名義所製作文書之公共信
    用性此單一社會法益，因之，僅構成單純一罪。被告偽造印
    章、印文、署名之行為，係偽造私文書之階段行為，為偽造
    私文書罪所吸收，不另論罪。又其變造身分證及偽造私文書
    之低度行為，為嗣後行使之高度行為所吸收，僅論以行使變
    造特種文書罪及行使偽造私文書罪。被告先後多次收受贓物
    、行使變造特種文書、行使偽造私文書及詐欺得利罪之犯行
    ，均時間緊接，且各觸犯構成要件相同之罪名，顯係各基於
    概括犯意反覆為之，為連續犯，均應依刑法第56條之規定，
    各論以收受贓物、行使變造特種文書、行使偽造私文書及情
    節較重之詐欺得利既遂罪一罪，並均依法加重其刑。又其申
    辦貸款及申辦門號時，係同時行使變造之身分證及偽造之私
    文書，核屬一行為觸犯數罪名，應依想像競合犯之規定，從
    一重之行使偽造私文書罪處斷。被告所犯前開行使偽造私文
    書、詐欺得利及收受贓物等各罪，有方法、目的之牽連關係
    ，應從一重之連續行使偽造私文書罪處斷。至事實欄四、所
    示被告行使偽造私文書、行使變造身分證等犯行，公訴人就
    此部分雖未據起訴，然此部分與前開已起訴且經本院論罪部
    分，有連續犯之裁判上一罪關係，為起訴效力所及，本院應
    併予審理。爰審酌被告犯罪之動機、目的、手段，兼衡其收
    受贓物之數量、詐欺所得之利益、對宙○○、陳佩茹、Ｂ○○、莊連興、虹華公司、臺新公司、和信公司、戶政機關所
    生之危害程度，及其犯後全盤否認犯行等一切情狀，量處如
    主文所示之刑。
五、如附表二編號1 、7 所示之物，均為被告或共犯卯○○所有
    而供本件犯罪所用，業據共犯卯○○供明在卷，應依刑法第
    38條第1 項第2 款規定宣告沒收。又如附表二編號7 所示偽
    造之文書既經沒收，當兼括其上偽造之簽名及指印，此部分
    毋庸重複諭知沒收。如附表二編號2 至6 及編號8 所示偽造
    之印章、印文、簽名及指印，爰依刑法第219 條規定宣告沒
    收。至偽造之宙○○在職證明書、Ｂ○○員工職務證明書、
    和信公司0000000000號行動電話服務申請書之「客服聯」、
    「代理商聯」、「經銷商聯」、同意書各1 紙、辦理貸款及
    門號所繳附之變造身分證影本3 紙等物，於提出後，已屬各
    收繳之單位所有，非仍屬被告所有，依法自不得沒收。又扣
    案王進益、李淑霞、李日中毀損之駕駛執照各1 張，周景慈
    、許明堂、林耀財、張玉嘉毀損之身分證各1 張、其餘毀損
    之身分證9 張、不詳人士相片18張、空白國民身分證2 張，
    封口機、護貝機各1 台、護貝膠膜1 盒、「補」字章、「換
    」字章各1 個，林耀財國民身分證套印資料1 張、套印用電
    腦主機1 部、日期章2 顆及偽造工具1 批等物，並無證據證
    明確為被告所有而供犯本罪所用之物，亦不宣告沒收。
六、公訴意旨另以：被告天○○明知侯旬俞（起訴書誤植為戌○○）之全民健康保險卡1 張為來路不明之贓物，仍於92年6
    月25日前某日，在不詳處所，向不詳姓名年籍之人收受之，
    因認被告此部分亦涉犯收受贓物罪。惟訊據被告堅決否認有
    此部分犯行，辯稱：其並未收受該張全民保險卡等語，經查
    ，該張侯旬俞之全民健康保險卡係戌○○至被告住處拿東西
    時，不小心遺失在該處等情，業據證人戌○○於本院審理時
    證述綦詳（見本院卷(一)第171 至172 頁），是該張健康保險
    卡顯係被告在其房間內所拾獲，而非向他人所收受之贓物，
    足見被告前開所辯非虛，公訴人認被告此部分涉犯收受贓物
    罪，即有未合，此外復查無其他積極證據足資證明被告確有
    公訴人所指此部分之收受贓物犯行，惟公訴意旨認此部分與
    前揭論罪之收受贓物罪部分，有連續犯之裁判上一罪關係，
    爰不另為無罪之諭知。至被告拾得該張健康保險卡後不僅未
    返還予戌○○或侯旬俞，反將之留供己用，此部分是否涉犯
    侵占遺失物罪，宜由檢察官另行依法處理，附此敘明。
據上論斷，應依刑事訴訟法第299 條第1 項前段、第300 條，刑
法第28條、第56條、第216 條、第210 條、第212 條、第339 條
第2 項、第1 項、第349 條第1 項、第55條、第38條第1 項第2
款、第21 9條，罰金罰鍰提高標準條例第1 條前段，判決如主文
。
本案經檢察官崔秉君到庭執行職務。
中    華    民    國    95    年    5     月    8     日
              刑事第十一庭  審判長法  官  蔡榮澤
                                  法  官  何俏美
                                  法  官  魏于傑
上正本證明與原本無異。
如不服本判決，得於收受判決後10日內，向本院提出上訴狀。
                                  書記官  林怡君
中    華    民    國    95    年    5     月    15    日
附錄本件論罪科刑依據之法條：刑法第216 條、第210 條、第
212 條、第339 條第2 項、第349 條第1 項
中華民國刑法第216條
(行使偽造變造或登載不實之文書罪)
行使第二百十條至第二百十五條之文書者，依偽造、變造文書或
登載不實事項或使登載不實事項之規定處斷。
中華民國刑法第210條
(偽造變造私文書罪)
偽造、變造私文書，足以生損害於公眾或他人者，處五年以下有
期徒刑。
中華民國刑法第212條
(偽造變造特種文書罪)
偽造、變造護照、旅券、免許證、特許證及關於品行、能力服務
或其他相類之證書、介紹書，足以生損害於公眾或他人者，處一
年以下有期徒刑、拘役或三百元以下罰金。
中華民國刑法第339條
(普通詐欺罪)
意圖為自己或第三人不法之所有，以詐術使人將本人或第三人之
物交付者，處五年以下有期徒刑、拘役或科或併科一千元以下罰
金。
以前項方法得財產上不法之利益或使第三人得之者，亦同。
前二項之未遂犯罰之。
中華民國刑法第349條
收受贓物者，處三年以下有期徒刑、拘役或五百元以下罰金。
搬運、寄藏、故買贓物或為牙保者，處五年以下有期徒刑、拘役
或科或併科一千元以下罰金。
因贓物變得之財物，以贓物論。
附表一：
┌──┬───┬───────┬─────────────┬──────┐
│編號│被害人│證          件│收受贓物時間              │備註        │
├──┼───┼───────┼─────────────┼──────┤
│ 1  │Ｄ○○│身分證1張     │92年6月25日前某日         │            │
├──┼───┼───────┼─────────────┼──────┤
│ 2  │癸○○│身分證1張     │77年8月至92年6月25日間某日│            │
├──┼───┼───────┼─────────────┼──────┤
│ 3  │Ａ○○│軍人身分證1張 │85年9月至92年6月25日間某日│            │
├──┼───┼───────┼─────────────┼──────┤
│ 4  │午○○│身分證1張     │87年3月至92年6月25日間某日│未領回      │
├──┼───┼───────┼─────────────┼──────┤
│ 5  │Ｈ○○│身分證1張     │88年3月23日上午12時30分至 │未領回      │
│    │      │              │92年6月25日間某日         │            │
├──┼───┼───────┼─────────────┼──────┤
│ 6  │Ｉ○○│駕駛執照1張   │88年9月至92年6月25日間某日│            │
├──┼───┼───────┼─────────────┼──────┤
│ 7  │未○○│身分證1張     │88年9月13日上午7時至92年6 │            │
│    │      │              │月25日間某日              │            │
├──┼───┼───────┼─────────────┼──────┤
│ 8  │申○○│駕駛執照1張   │89年至92年6月25日間某日   │            │
├──┼───┼───────┼─────────────┼──────┤
│ 9  │Ｋ○○│駕駛執照1張   │89年6月至92年6月25日間某日│            │
├──┼───┼───────┼─────────────┼──────┤
│10  │丁○○│駕駛執照1張   │89年7月中旬至92年6月25日間│            │
│    │      │              │某日                      │            │
├──┼───┼───────┼─────────────┼──────┤
│11  │庚○○│駕駛執照1張   │90年2月至92年6月25日間某日│            │
├──┼───┼───────┼─────────────┼──────┤
│12  │宇○○│駕駛執照1張   │90年3月至92年6月25日間某日│            │
├──┼───┼───────┼─────────────┼──────┤
│13  │酉○○│駕駛執照1張   │90年6月至92年6月25日間某日│            │
├──┼───┼───────┼─────────────┼──────┤
│14  │寅○○│駕駛執照1張   │90年7月至92日6月25日間某日│            │
├──┼───┼───────┼─────────────┼──────┤
│15  │子○○│駕駛執照1張   │90年9月至92年6月25日間某日│            │
├──┼───┼───────┼─────────────┼──────┤
│16  │己○○│身分證1張     │90年9月10日至92年6月25日間│未領回      │
│    │      │              │某日                      │            │
├──┼───┼───────┼─────────────┼──────┤
│17  │乙○○│駕駛執照1張   │90年9月15日至92年12月25日 │            │
│    │      │              │間某日                    │            │
├──┼───┼───────┼─────────────┼──────┤
│18  │Ｇ○○│駕駛執照1張   │91年2月至92年6月25日間某日│            │
├──┼───┼───────┼─────────────┼──────┤
│19  │辰○○│駕駛執照1張   │91年4月至92日6月25日間某日│            │
├──┼───┼───────┼─────────────┼──────┤
│20  │玄○○│駕駛執照1張   │91年4月至92日6月25日間某日│            │
├──┼───┼───────┼─────────────┼──────┤
│21  │黃○○│駕駛執照1張   │91年6月至92年6月25日間某日│贓物領據誤載│
│    │      │              │                          │為國民身分證│
├──┼───┼───────┼─────────────┼──────┤
│22  │Ｅ○○│醒吾技術學院學│91年8月至92年6月25日間某日│            │
│    │      │生證          │                          │            │
├──┼───┼───────┼─────────────┼──────┤
│23  │戊○○│身分證1張     │91年8月至92年6月25日間某日│未領回      │
├──┼───┼───────┼─────────────┼──────┤
│24  │丙○○│身分證1張     │91年9月8日至92年6月25日間 │未領回      │
│    │      │              │某日                      │            │
├──┼───┼───────┼─────────────┼──────┤
│25  │地○○│駕駛執照1張   │91年10月至92年6月25日間某 │            │
│    │      │              │日                        │            │
├──┼───┼───────┼─────────────┼──────┤
│26  │辛○○│身分證1張     │91年10月至92年6月25日間某 │未領回      │
│    │      │              │日                        │            │
├──┼───┼───────┼─────────────┼──────┤
│27  │Ｃ○○│身分證1張     │92年2月20日凌晨3時50分至92│贓物領據誤載│
│    │      │              │年6月25日間某日           │為健保卡    │
├──┼───┼───────┼─────────────┼──────┤
│28  │巳○○│身分證1張、駕 │92年3月27日上午5時至92年6 │均未領回    │
│    │      │駛執照1張     │月25日間某日              │            │
├──┼───┼───────┼─────────────┼──────┤
│29  │丑○○│國民身分證2張 │92年5月25日凌晨3時至92年6 │身分證均未領│
│    │      │、駕駛執照1張 │月25日間某日              │回          │
├──┼───┼───────┼─────────────┼──────┤
│30  │Ｊ○○│全民健康保險卡│92年5月25日凌晨3時至92年6 │            │
│    │      │1張           │月25日間某日              │            │
├──┼───┼───────┼─────────────┼──────┤
│31  │甲○○│身分證1張     │92年6月1日上午5時至92年6月│未領回      │
│    │      │              │25日間某日                │            │
├──┼───┼───────┼─────────────┼──────┤
│32  │陳佩茹│身分證1張     │92年6月25日前某日         │嗣經被告換貼│
│    │      │              │                          │卯○○照片，│
│    │      │              │                          │未領回      │
├──┼───┼───────┼─────────────┼──────┤
│33  │宙○○│駕駛執照2 張  │92年5月27日下午1時至92年6 │            │
│    │      │              │月25日間某日              │            │
├──┼───┼───────┼─────────────┼──────┤
│34  │宙○○│身分證1張     │92年6月17日前某日         │嗣經被告換貼│
│    │      │              │                          │卯○○照片  │
├──┼───┼───────┼─────────────┼──────┤
│35  │Ｂ○○│身分證1張     │92年6月17日前某日         │嗣經被告換貼│
│    │      │              │                          │被告本人之照│
│    │      │              │                          │片，未領回  │
└──┴───┴───────┴─────────────┴──────┘
附表二：
┌──┬───────────────────────────┬────┐
│編號│應沒收之物                                            │備    註│
├──┼───────────────────────────┼────┤
│1   │變造之「宙○○」、「陳佩茹」身分證上所貼用之「卯○○」│除「陳佩│
│    │照片及變造之「Ｂ○○」身分證上所貼用之「天○○」照片各│茹」身分│
│    │1 張。                                                │證上之「│
│    │                                                      │卯○○」│
│    │                                                      │照片扣案│
│    │                                                      │外，其他│
│    │                                                      │照片均未│
│    │                                                      │扣案，但│
│    │                                                      │無法證明│
│    │                                                      │已滅失。│
├──┼───────────────────────────┼────┤
│2   │偽造之「虹華照明有限公司」印章及「莊連興」印章各1顆。 │未扣案，│
│    │                                                      │但無法證│
│    │                                                      │明業已滅│
│    │                                                      │失      │
├──┼───────────────────────────┼────┤
│3   │「宙○○」名義之在職證明書上偽造之「虹華照明有限公司」│        │
│    │及「莊連興」印文各1 枚。                              │        │
├──┼───────────────────────────┼────┤
│4   │「Ｂ○○」名義之員工職務證明書上偽造之「虹華照明有限公│        │
│    │司」、「莊連興」印文及「莊連興」簽名各1 枚。          │        │
├──┼───────────────────────────┼────┤
│5   │「宙○○」名義之分期付款申購契約書上偽造之「宙○○」簽│        │
│    │名1枚。                                               │        │
├──┼───────────────────────────┼────┤
│6   │「Ｂ○○」名義之分期付款申購契約書上偽造之「Ｂ○○」簽│        │
│    │名2 枚。                                              │        │
├──┼───────────────────────────┼────┤
│7   │申請日為92年6 月15日之和信公司0000000000號行動電話服務│未扣案，│
│    │申請書「用戶聯」1 張                                  │但無法證│
│    │                                                      │明業已滅│
│    │                                                      │失      │
├──┼───────────────────────────┼────┤
│8   │和信公司0000000000號行動電話服務申請書1 式另3 聯及「同│        │
│    │意書」1 紙上偽造之「Ｂ○○」簽名及指印各4 枚。        │        │
└──┴───────────────────────────┴────┘


司法院資訊處製作；財團法人民間司法改革基金會備份。
